臺灣高雄地方法院刑事判決　　　　　　 100年度訴字第1099號
公　訴　人　臺灣高雄地方法院檢察署檢察官
被　　　告　潘明哲
　　　　　　石弘偉
上列被告因搶奪案件，經檢察官提起公訴（100年度偵字第14254
、18586、18608號），本院判決如下：
    主  文
潘明哲共同犯搶奪罪，累犯，處有期徒刑柒月。
石弘偉共同犯搶奪罪，處有期徒刑玖月。
    事  實
一、潘明哲前於民國（下同）97年間因違反毒品危害防制條例案
    件，經法院判處有期徒刑9月確定，於98年8月25日縮刑期滿
    ，於98年8月26日執行完畢出監。
二、(一)緣石弘偉與其前女友楊立嬅於100年4月7日（起訴書誤載
    為4月6日）凌晨2時許，在高雄市○○區○○路99號住處聊
    天時，因見楊立嬅佩戴金項鍊並聊知其另有戒指在家，遂自
    楊立嬅於同日6時許返家後，隨即於同日12時52分許，以簡
    訊內容「昨天我以前的馬子來找我他身上掛著五兩的項鍊他
    說他還有戒指一兩的沒帶放在家裡我知道他家在哪怎麼想個
    辦法把他用過來」等詞傳知潘明哲，並以電話邀約潘明哲自
    臺中南下。(二)潘明哲即刻動身南下高雄市岡山區與石弘偉碰
    面，二人謀議後共同基於意圖為自己不法所有之搶奪犯意聯
    絡，先由石弘偉於同日17時49分許，撥打電話聯繫楊立嬅相
    約在高雄市大社區觀音山風景區牌樓碰面，再由石弘偉騎乘
    機車搭載潘明哲預先前往高雄市○○區○○路108巷1號「鳳
    儀宮」附近埋伏，迨楊立嬅到達觀音山風景區牌樓後，便由
    石弘偉騎機車搭載楊立嬅至高雄市○○區○○里○○路108
    巷1之1號附近時，提議下車散步，楊立嬅不疑而下車與石弘
    偉步行，潘明哲則尾隨在後。迨同日18時許，行至高雄市○
    ○區○○里○○路108巷1之1號空地前，潘明哲自後方靠近
    並利用楊立嬅不及抗拒之際，徒手自後拉扯搶得楊立嬅佩戴
    之金項鍊1條【重5錢5分，當時價值約新臺幣（下同）27,73
    3元】，隨即逃逸，嗣經警循線查獲上情。
三、案經楊立嬅訴由高雄市政府警察局仁武分局移請臺灣高雄地
    方法院檢察署檢察官偵查起訴。
    理    由
壹、證據能力部分
一、按被告以外之人於審判外之陳述，雖不符前4 條之規定，而
    經當事人於審判程序同意作為證據，法院審酌該言詞陳述或
    書面陳述作成時之情況，認為適當者，亦得為證據，刑事訴
    訟法第159 條之5 第1 項定有明文。
二、本案認定事實所引用之卷內證據資料，除原已符同法第159
    條之1 至第159 條之4 規定，及法律另有規定等傳聞法則例
    外規定，而得作為證據外，並無證據證明係公務員違背法定
    程式所取得，而檢察官及被告潘明哲、石弘偉於本院審理時
    ，均同意其作為本案證據之證據能力，且本院審酌前揭陳述
    作成時之情況，並無違法取證之瑕疵，亦認以之作為證據為
    適當，是本件有關被告以外之人於審判外之言詞或書面陳述
    等供述證據，依前揭法條意旨，自均得為證據。
貳、認定事實所憑之證據及理由
    上揭事實業據被告潘明哲、石弘偉對於上開犯罪事實均坦承
    不諱（見本院卷頁76、98），核與證人即告訴人楊立嬅於警
    詢及於偵查中、本院審理時具結證述（見警卷頁18-22、1
    00偵14254號卷頁51-53、本院卷頁78-81）、證人即被告潘
    明哲於本院審理時具結證述相合（見本院卷頁86-90），並
    有金易明銀樓翻造保證單、手機簡訊內容翻拍照片、被告潘
    明哲使用之0000000000號行動電話通聯記錄、被告石弘偉使
    用之0000000000行動電話通聯記錄在卷可稽（見警卷頁25-3
    6、100偵14254號卷頁66-69），自堪信被告之自白與事實相
    符。是本案事證明確，被告2人上揭犯行堪予認定，應予依
    法論科。
參、論罪科刑
一、核被告潘明哲、石弘偉所為，均係犯刑法第325條第1項之搶
    奪罪。被告二人就上揭犯行有犯意聯絡及行為分擔，係共同
    正犯。
二、被告潘明哲有事實欄一所述刑之宣告及執行，有臺灣高等法
    院被告前案紀錄表1份在卷可稽，其受有期徒刑執行完畢，5
    年內故意再犯本件有期徒刑以上之罪，為累犯，應依刑法第
    47條第1項規定加重其刑。
三、科刑部分
    本院審酌被告潘明哲於本案行為時為34歲、被告石弘偉則29
    歲近30歲，潘明哲雖罹患後天免疫缺乏症候群而需定期就醫
    ，然以二人之身體狀況均非不得自食其力，尚能期安分守己
    ，竟見知告訴人配帶項鍊即起不法意念，進而謀議安排實行
    搶奪，並計畫得贓變賣朋分花用，毫無顧及告訴人係被告石
    弘偉之舊識及突遭搶奪所受之驚嚇與財產損失，顯見二人毫
    無法治概念，對金錢之慾求已達急不擇路之程度，顯有藉刑
    罰矯正其觀念之必要，且被告石弘偉係起意邀集潘明哲謀議
    開啟本案犯行之地位，其惡性顯較潘明哲為重，且被告潘明
    哲於警詢即坦承犯行，被告石弘偉雖於審理後階段始坦承犯
    錯，惟仍可見其知錯，告訴人亦表達對潘明哲從輕量刑，對
    石弘偉依法辦理之意見，以及未有證據顯示被告二人確有將
    搶得項鍊變價花用等一切情狀，分別量處如主文所示之刑，
    以示懲儆。
肆、綜合以上，應依刑事訴訟法第299條第1項前段，刑法第
    28條、第325條第1項、第47條第1項，判決如主文。
伍、本案經檢察官吳協展到庭執行職務
中    華    民    國  100    年    11    月    30    日
                  刑事第十三庭 審判長法  官  黃蕙芳
                                     法  官  陳筱雯
                                     法  官  楊智守
以上正本證明與原本無異。
如不服本判決應於收受送達後10日內向本院提出上訴黃金進價進
書狀，並應敘述具體理由；如未敘述上訴理由者，應於上訴期間
屆滿後20日內向本院補提理由書（均須按他造當事人之人數附繕
本）「切勿逕送上級法院」。
中    華    民    國   100    年    11    月    30    日
                                      書記官  蔡毓琦
附錄本判決論罪之法條：
（普通搶奪罪）
刑法第325條
意圖為自己或第三人不法之所有，而搶奪他人之動產者，處 6
月以上 5 年以下有期徒刑。
因而致人於死者，處無期徒刑或 7 年以上有期徒刑，致重傷者
，處 3 年以上 10 年以下有期徒刑。
第 1 項之未遂犯罰之。